【裁判字號】    90,易,629
【裁判日期】    900511
【裁判案由】    誹謗
【裁判全文】
臺灣臺北地方法院刑事判決                            九十年度易字第六二九號
    公  訴  人  臺灣臺北地方法院檢察署檢察官
    被      告  乙○○
右列被告因誹謗案件，經檢察官聲請簡易判決處刑（九十年度偵續字第五四號），經
本院簡易庭受理後（九十年度簡字第六六五號），認不宜以簡易判決處刑而移由本院
刑事庭審理，本院判決如左：
    主  文
乙○○無罪。
    理  由
一、公訴意旨略以：乙○○與丁○○係同住於台北縣新店市○○街四八巷九號一樓與
    四樓之鄰居關係，平日往來不睦，乙○○竟基於意圖毀損他人名譽之犯意，於民
    國八十八年十一月二十一日上午十時三十分許，在其住址一樓打開之庭院，因丁○○所騎之機車排放汽油煙細故，當著其先生丙○○、處理警員甲○○、丁○○
    家屬父、姐及其他鄰居等人面前，指摘丁○○稱：他是我們這一區之公害，好好
    笑，昨天他車不知道怎麼樣了，唉！反正，不是二樓、三樓就是隔壁的，你看他
    仇人多多，我在家裡聽到的好好笑；．．等語，足生損害於丁○○之名譽，因認
    被告涉有刑法第三百十條第一項誹謗罪嫌等語。
二、按犯罪事實應依證據認定之，無證據不得推定其犯罪事實。又不能證明被告犯罪
    者，應諭知無罪之判決，刑事訴訟法第一百五十四條、第三百零一條第一項分別
    定有明文。所謂認定犯罪事實之證據，係指足以認定被告確有犯罪行為之積極證
    據而言，該項證據自須適合於被告犯罪事實認定，始得採為斷罪資料，如未能發
    現相當證據，或證據不足以證明，自不能以推測或擬制之方法，為裁判基礎。最
    高法院二十九年度上字第三一○五號、四十年台上字第八六號判例可資參照。又
    認定犯罪事實所憑之證據，雖不以直接證據為限，間接證據亦包括在內，然而無
    論無論直接或間接證據，其為訴訟上之證明，均須達於通常一般之人均不致於有
    所懷疑，而得確信其為真實之程度，始得據為有罪之認定，若其關於被告是否犯
    罪之證明未達此程度，而有合理性懷疑之存在，致使無從形成有罪之確定，根據
    「罪證有疑，利於被告」之證據法則，即不得遽為不利被告之認定（最高法院七
    十六年台上字第四九六八號判例亦同此要旨），況告訴人之告訴，係以使被告受
    刑事訴追為目的，是其陳述是否與事實相符，仍應調查其他證據以玆審認，最高
    法院五十二年台上字第一三○○號著有判例可資參照。
三、本件公訴人認被告涉有右揭誹謗犯行，無非係以告訴人丁○○之指述、證人楊照
    雄、甲○○之證述及錄音帶、錄音帶譯文等為其所憑之論據。訊據被告乙○○固
    坦承於右揭時地曾說丁○○是公害等語，惟堅決否認有何誹謗之犯行，辯稱：上
    開言論係在院子內對伊先生丙○○所言，且當時只有告訴人、伊及丙○○在場，
    並無散布於眾之意圖，且告訴人屢次將廢氣排放至伊家中院子，對社區而言的確
    造成空氣污染，伊並未捏造事實，因此並無誹謗之意圖等語。經查：
    (一)被告於右揭時地指稱：「他是我們這一區之公害，好好笑，昨天他車不知道怎
      麼樣了，唉！反正，不是二樓、三樓就是隔壁的，你看他仇人多多，我在家裡
      聽到的好好笑」等語之事實，除經被告供述屬實外，亦經證人丙○○證述甚詳
      ，並有現場錄音帶一卷在卷可按及錄音帶譯文一紙附卷可參，是被告確實有為
      上開言詞之事實，應堪認定。又被告雖辯稱當時只有伊、伊先生丙○○及告訴
      人丁○○三人在場，並非在大庭廣眾下為此陳述，然經本院當庭播放錄音帶，
      被告於說完上開言論後，現場亦有警員甲○○及告訴人之姊戊○○之聲音出現
      ，而證人甲○○及戊○○均證稱被告為上開言論時現場圍觀很多人，其所證核
      與告訴人指述情節相符，是被告辯稱其所言只有其夫丙○○聽見云云，不足採
      信。
    (二)惟刑法第三百十條誹謗罪之成立，主觀上須有誹謗之故意及散布於眾之意圖，
      客觀上須有指摘或傳述不實具體事實之行為，且所指摘或傳述者為足以減損貶
      低他人在社會上之名譽地位，始足當之。本件告訴人丁○○前於八十八年九月
      間因返回住處關門聲音過大與被告之夫丙○○發生爭執，丁○○及丙○○並因
      涉犯傷害罪嫌移送台灣台北地方法院檢察署檢察官偵辦中，此有台北縣警察局
      新店分局刑事案件報告書附卷可稽，足見被告與告訴人間於本案發生前即已有
      怨隙存在，而到場執行職務之員警甲○○亦證稱：「那時圍觀很多人，大家各
      說各話，我到現場時希望他們各退一步，被告說四樓的機車常停在門口，把廢
      氣往裡面排，跟他講好幾次，他都不理。告訴人說他都停在那裡發動機車準備
      離開，並不是故意要把氣排到他們院子，雙方又提到之前的告訴案件，並發生
      爭吵」等語（見本院九十年四月十三日訊問筆錄），被告與告訴人既因機車排
      放廢氣問題及之前之傷害案件發生爭吵，其出於氣憤怨懟之下所為之上開言論
      ，縱有不尊重告訴人之處，亦難認係出於誹謗之動機及散布於眾之意圖，而與
      誹謗罪之構成要件有間。且經本院當庭播放被告庭呈之錄影帶，被告住家門口
      與告訴人公寓一樓門口比鄰，而告訴人於出門前均將所騎之機車停放在住家樓
      下，將機車排氣孔朝向被告住家方向發動，其發動時不僅排放大量汽油煙，且
      於機車發動後並未立即駛離，反而不斷猛加油們，致煙霧瀰漫達一、二分鐘之
      久，足以對公共環境造成空氣污染，此有錄影帶二捲在卷及勘驗筆錄附卷可稽
      ，則被告稱告訴人係公害等語，亦非出於捏造虛偽不實，自難以誹謗罪相繩。
    綜上所述，足認被告所辯，應堪信為真實。此外，復查無其他積極事證足認被告
    有何誹謗之犯行，揆諸前揭說明，應為無罪之諭知。
據上論斷，應依刑事訴訟法第三百零一條第一項、第四百五十二條，判決如主文。
本件經檢察官戴東麗到庭執行職務
中    華    民    國      九十      年        五      月      十一      日
                                      臺灣臺北地方法院刑事第六庭
                                          法      官  蔡  如  琪
右正本證明與原本無異。
如不服本判決，應於判決送達後十日內，向本院提出上訴狀。
                                          書  記  官  黃  鈴  容
中    華    民    國      九十      年        五      月      十五      日


司法院資訊處製作；財團法人民間司法改革基金會備份。
